臺灣新北地方法院民事裁定
110年度消債更字第420號
聲  請  人  余福格  
代  理  人  梁恩泰律師（法律扶助律師）
上列當事人因消費者債務清理事件，聲請更生，本院裁定如下：
    主  文
聲請人余福格自中華民國一一一年五月二十四日上午十一時起開
始更生程序。
命司法事務官進行本件更生程序。 
    理  由
一、按債務人不能清償債務或有不能清償之虞者，得依本條例所
    定更生或清算程序，清理其債務。債務人無擔保或無優先權
    之本金及利息債務總額未逾新臺幣（下同）1,200萬元者，
    於法院裁定開始清算程序或宣告破產前，得向法院聲請更生
    。債務人對於金融機構負債務者，在聲請更生或清算前，應
    向最大債權金融機構請求協商債務清償方案，或向其住、居
    所地之法院或鄉、鎮、市、區調解委員會聲請債務清理之調
    解。協商或調解成立者，債務人不得聲請更生或清算。但因
    不可歸責於己之事由，致履行有困難者，不在此限，消費者
    債務清理條例（下稱消債條例）第3條、第42條第1項、第15
    1條第1項、第7項分別定有明文。又法院開始更生程序之裁
    定，應載明其年、月、日、時，並即時發生效力。法院裁定
    開始更生或清算程序後，得命司法事務官行更生或清算程序
    ，消債條例第45條第1項、第16條第1項前段亦分別著有規定
    。
二、本件聲請意旨略以：伊與債權銀行成立債務協商後，因當時
    收入不穩定，還款條件過苛，乃無法負擔每月還款金額，不
    得已而毀諾，又伊有不能清償債務之情事，爰依法聲請裁定
    准予更生等語。
三、本院之判斷：
  ㈠聲請人無擔保或無優先權債務總額為6,519,795元，業據債權
    人台新國際商業銀行、台北富邦商業銀行、國泰世華商業銀
    行、聯邦商業銀行、永豐商業銀行、玉山商業銀行、中國信
    託商業銀行、元大商業銀行、花旗（台灣）商業銀行、萬榮
    行銷股份有限公司、富邦資產管理股份有限公司、台新資產
    管理股份有限公司、良京實業股份有限公司陳報在卷（見本
    院卷第235頁、第237頁、第243頁、第263頁、第289頁、第3
    45頁、第299頁、第325頁、第355頁、第367頁、第259頁、
    第267頁、第309頁、第381頁），未逾1,200萬元，於法相合
    。
  ㈡聲請人曾於民國95年5月30日與債權銀行成立債務協商，協商
    條件為自同年6月起分80期、0％利率、每月10日清償22,316
    元，聲請人僅依約清償2期，經債權銀行於95年9月18日報送
    毀諾在案，有台新國際商業銀行函文、協商協議書、無擔保
    債務還款計畫可稽（見本院卷第459頁至第465頁、第479頁
    ）。是聲請人曾與債權銀行成立債務協商而後毀諾，則本件
    更生聲請可否准許，所應審究者為聲請人毀諾是否係因不可
    歸責於己之事由致履行有困難，及聲請人現況是否有不能清
    償債務或有不能清償之虞等情事。
  ㈢聲請人與債權銀行成立債務協商後，還款情形如前所述，於
    於95年9月經債權銀行通報毀諾。而依聲請人勞保投保資料
    ，其於88年1月投保薪資19,200元，於103年7月1日始調高為
    20,100元（見本院卷第166頁），扣除95年臺灣省每人每月
    最低生活費9,210元後，已不足支應前述債務協商分期還款
    方案，堪認聲請人毀諾係因不可歸責於己之事由致履行有困
    難。
  ㈣聲請人名下除變價不易之花蓮縣卓溪鄉太平段195、196、264
    、337、369、406、413、429、823地號土地（使用分區均山
    坡地保留區、使用地類別均農牧用地；現值共749,612元）
    外，別無其他不動產、動產、有效保單、金融商品之投資，
    業據其陳明在卷（見本院卷第385頁），並有全國財產稅總
    歸戶財產查詢清單、土地登記第一類謄本、稅務電子閘門財
    產所得調件明細表、集保戶往來參加人明細資料表（含帳號
    ）、保管帳戶客戶餘額表、客戶存券異動明細表、投資人於
    各專戶無資料明細表、投資人於清算交割銀行未開戶明細表
    、中華民國人壽保險商業同業公會保險業通報作業資訊系統
    資料查詢結果表可按（見本院卷第81頁、第95頁至第111頁
    、第171頁至第197頁、第473頁至第475頁、第483頁至第486
    頁、第395頁至第403頁、第421頁）。
  ㈤聲請人聲請更生前2年迄今靠行華將交通有限公司擔任計程車
    司機，目前每月收入約18,000元，另每月領有敬老補助3,77
    2元，業據其陳明在卷（見本院卷第387頁、第427頁），並
    有參加勞工保險、全民健康保險證明單、切結書、汽車行車
    執照、華南銀行存摺交易明細可查（見本院卷第63頁、第11
    3頁、第115頁、第83頁至第93頁、第405頁至第407頁），應
    認聲請人目前每月可支配處分之收入為21,772元（計算式：
    18,000元＋3,772元）。
  ㈥按債務人必要生活費用，以最近1年衛生福利部或直轄市政府
    所公告當地區每人每月最低生活費1.2倍定之。債務人聲請
    更生或清算時所提財產及收入狀況說明書，其表明每月必要
    支出之數額，與本條例第64條之2第1項、第2項規定之認定
    標準相符者，毋庸記載原因、種類及提出證明文件，消債條
    例第64條之2第1項及消債條例施行細則第21條之1第3項分別
    定有明文。參以111年度新北市每人每月最低生活費用15,80
    0元，依此每人每月生活所必需之費用應為18,960元，聲請
    人陳明願以新北市每人每月最低生活費用1.2倍計算其必要
    生活費用（見本院卷第389頁），應認其每月必要生活費用
    為18,960元。
  ㈦依聲請人現況之財產、信用、勞力、收支狀況等清償能力綜
    合判斷，其每月可支配處分之收入為21,772元，扣除每月必
    要支出18,960元後，僅餘2,812元（計算式：21,772元－18,9
    60元），與聲請人上述無擔保或無優先權債務總額相較，堪
    認聲請人目前客觀上處於欠缺清償能力而不足以清償其無擔
    保或無優先權債務之經濟狀態，符合消債條例第3條所定債
    務人不能清償債務或有不能清償之虞之要件。
四、綜上所述，本件聲請人為一般消費者，其所負無擔保或無優
    先權之本金及利息債務未逾1,200萬元，而有不能清償債務
    之情事，且確因不可歸責於己之事由致履行原債務協商方案
    有困難，亦未經法院裁定開始清算程序或宣告破產，復查無
    消債條例第6條第3項、第8條或第46條各款所定駁回更生聲
    請之事由存在，則聲請人聲請更生，洵屬有據，應予准許，
    爰裁定如主文，並命司法事務官進行本件更生程序。至於聲
    請人於更生程序開始後，應另提出足以為債權人會議可決或
    經法院認為公允之更生方案以供採擇，俾免更生程序進行至
    依消債條例第61條規定應行清算之程度，附此敘明。
五、依消債條例第11條第1項、第45條第1項、第16條第1項，裁
    定如主文。
中　　華　　民　　國　　111 　年　　5 　　月　　24　　日
                  民事第六庭  法　官　陳佳君
以上正本係照原本作成。　　　　　　　
本件不得抗告。
本裁定已於111年5月24日上午11時公告。　
中　　華　　民　　國　　111 　年　　5 　　月　　24　　日
                              書記官  李淑卿